臺灣臺北地方法院刑事判決　　　　　　 100年度易字第1866號
公　訴　人　臺灣臺北地方法院檢察署檢察官
被　　　告　林家如
上列被告因違反毒品危害防制條例案件，經檢察官提起公訴（10
0 年度毒偵字第1871號），本院判決如下：
    主  文
林家如施用施用第二級毒品，處有期徒刑陸月，如易科罰金，以
新臺幣壹仟元折算壹日。
    事  實
一、林家如於民國91年間，因施用毒品案件，經臺灣板橋地方法
    院以91年度毒聲字第1812號裁定送觀察、勒戒，其於91年7
    月4 日入勒戒處所施以觀察、勒戒，因無繼續施用毒品之傾
    向，於91年7 月19日出所，並經臺灣板橋地方法院檢察署檢
    察官以91年度毒偵字第1827號為不起訴處分確定；另於98年
    間，再因施用毒品案件，經臺灣士林地方法院以98年度毒聲
    字第225 號裁定送觀察、勒戒，其於98年7 月3 日入勒戒處
    所施以觀察、勒戒，嗣因無繼續施用毒品之傾向，於98年8
    月6 日出所，再經臺灣士林地方法院檢察署檢察官以98年度
    毒偵緝字第101 號為不起訴處分確定。詎其不知戒除毒癮，
    竟基於施用第二級毒品甲基安非他命之犯意，於100 年4 月
    7 日下午5 時31分許，為警採尿時起回溯96小時內之某時，
    在臺灣地區某不詳處所，以不詳方式施用第二級毒品甲基安
    非他命1 次。嗣經警採集林家如尿液送驗呈甲基安非他命陽
    性反應，始悉上情。
二、案經臺北市政府警察局中山分局報請臺灣臺北地方法院檢察
    署檢察官偵查起訴。
    理  由
一、程序方面說明
    按最重本刑為3 年以下有期徒刑、拘役或專科罰金之罪，及
    刑法第320 條、第321 條之竊盜罪，經第二審判決者，不得
    上訴於第三審法院。又除簡式審判程序、簡易程序及第376
    條第1 款、第2 款所列之罪之案件外，第一審應行合議審判
    。刑事訴訟法第376 條第1 款、第2 款、第284 條之1 分別
    定有明文。本件被告林家如係犯毒品危害防制條例第10條第
    2 項之罪（詳後述），是依上開規定得行獨任審判，核先敘
    明。
二、證據能力方面
(一)按「被告以外之人於審判外之言詞或書面陳述，除法律有規
    定者外，不得作為證據」，刑事訴訟法第159 條第1 項固定
    有明文，然「鑑定之經過及其結果，應命鑑定人以言詞或『
    書面』報告」，同法第206 條第1 項亦規定甚明，是鑑定人
    以書面為鑑定報告提出於法院，依刑事訴訟法第159 條第1
    項立法理由及同法第206 條第1 項規定，即具有證據能力。
    又法院或檢察官得囑託醫院、學校或其他相當之機關、團體
    為鑑定，或審查他人之鑑定，並準用第203 條至第206 條之
    1 之規定，刑事訴訟法第208 條第1 項亦定有明文。依此，
    檢察官對於偵查中之案件認須實施鑑定者，固應就具體個案
    ，選任鑑定人或囑託鑑定機關（團體）為之；但對於司法警
    察機關調查中之案件，或有量大或急迫之情形，為因應實務
    之現實需求，如檢察官針對該類案件之性質（例如：查扣之
    毒品必須檢驗其成分、對於施用毒品之犯罪嫌疑人必須檢驗
    其體內有無毒品代謝反應、對於查扣之槍砲彈藥必須檢驗有
    無殺傷力、對於違反野生動物保育法案件必須鑑定是否屬於
    保育類動物案件等），認為當然有鑑定之必要者，經參考法
    務部92年5 月20日法檢字第092080203 號函送之法務部「因
    應刑事訴訟法修正工作小組」研討之刑事訴訟法修正相關議
    題第21則之共識結論，以及臺灣高等法院於92年8 月1 日舉
    行之刑事訴訟法新制法律問題研討會第三則法律問題研討結
    果之多數說（載於司法院92年8 月印行「刑事訴訟法新制法
    律問題彙編」第15頁至第18頁），基於檢察一體原則，得由
    該管檢察長對於轄區內之案件，以事前概括選任鑑定人或囑
    託鑑定機關（團體）之方式，俾便轄區內之司法警察官、司
    法警察對於調查中之此類案件，得即時送請事前已選任之鑑
    定人或囑託之鑑定機關（團體）實施鑑定，該鑑定人或鑑定
    機關（團體）亦應視同受承辦檢察官所選任或囑託而執行鑑
    定業務，其等出具之書面鑑定報告應屬刑事訴訟法第206 條
    所定之傳聞例外，當具有證據能力（法務部92年9 月1 日法
    檢字第0920035083號函可供參照）。從而，本件被告所採集
    之尿液係經由查獲之警察單位依先前轄區檢察署檢察長事前
    概括選任之鑑定機關即臺灣尖端先進生技醫藥股份有限公司
    實施鑑定，則該鑑定機關所出具之100 年4 月25日濫用藥物
    檢驗報告自具有證據能力。
(二)又本院下列所引用之書證（應受尿液採驗人尿液檢體採集送
    驗紀錄表、行政院衛生署中央健康保險局100 年8 月9 日健
    保醫字第1000035002號函暨附件、被告於100 年3 月4 日至
    張國麟耳鼻喉科就診之給予藥物紀錄及張國麟醫師對前開藥
    物是否會產生安非他命反應之意見、本院公務電話紀錄），
    核與本案事實具有關聯性，且查無事證足認有違背法定程序
    或經偽造、變造所取得，具有可信性，況檢察官、被告對上
    開書證之證據能力均不爭執，且經本院審理時逐一提示並告
    以要旨，於本件言詞辯論終結前亦未為聲明異議，依刑事訴
    訟法第159 條之5 規定，視為已有將該等傳聞證據採為證據
    之同意，堪認均有證據能力，先予說明。
三、事實認定方面
    訊之被告矢口否認有何施用第二級毒品甲基安非他命犯行，
    辯稱：伊的尿液會呈現甲基安非他命陽性反應，是因為伊服
    用藥物造成的，並非是伊施用毒品云云。經查：
(一)被告經警採集之尿液經鑑定呈甲基安非他命陽性反應乙節，
    為被告所不爭執（見本院100 年度易字第1866號卷卷一第10
    頁反面、卷二第22頁），並有應受尿液採驗人尿液檢體採集
    送驗紀錄表、臺灣尖端先進生技醫藥股份有限公司100 年4
    月25日濫用藥物檢驗報告各1 份在卷可稽（見臺灣臺北地方
    法院檢察署100 年度毒偵字第1871號偵查卷宗第18頁至第19
    頁、第11頁），是此部分之事實，應堪認定。
(二)再查甲基安非他命經施用進入人體後，經人體代謝作用，約
    70% 於24小時內自尿中排出，約90% 於96小時內自尿中排出
    ，最長可能不會超過4 日，此有行政院衛生署藥物食品檢驗
    局81年9 月8 日81藥檢壹字第8114885 號函、81年2 月8 日
    81藥檢壹字第001156號函可參。至施用甲基安非他命之代謝
    最先是去N-甲基（N-demethylation ）形成安非他命，而施
    用甲基安非他命後，在正常尿液PH值情況下，24小時內，有
    43% 服用劑量以甲基安非他命原態排出；又施用安非他命後
    ，其尿液不致檢出甲基安非他命陽性反應，而施用甲基安非
    他命後，其尿液可檢出甲基安非他命和其代謝物安非他命成
    分，此亦有行政院衛生署管制藥品管理局93年11月2 日管檢
    字第0930010 499 號函可按。而「尿液毒品檢驗若使用氣相
    層析質譜儀分析法確認，則可完全排除偽陽性之干擾，為目
    前最具公信力的檢驗方法」，此經行政院衛生署藥物食品檢
    驗局81年2 月8 日（81）藥檢一字第001156號函所揭示，是
    依此檢驗方式所檢出之結果，可排除偽陽性之干擾，而得到
    正確之鑑驗結果，此向為實務上所普遍採用之作法。故本件
    臺灣尖端先進生技醫藥股份有限公司100 年4 月25日濫用藥
    物檢驗報告，係先以酵素免疫分析法（EIA ）為初步檢驗，
    復以氣相層析質譜儀分析法（GC/MS ）再確認檢驗，則被告
    於100 年4 月7 日下午5 時31分許為警採集之尿液呈甲基安
    非他命陽性反應，且其濃度高達1240ng/ml ，參諸上揭說明
    ，堪認被告確有於為警採尿時回溯96小時內之某時，在臺灣
    地區某不詳地點施用第二級毒品甲基安非他命之事實，應堪
    認定。
(三)被告雖以上詞置辯，然查，經本院函詢行政院衛生署中央健
    康保險局，被告自100 年2 月1 日至100 年4 月7 日之就醫
    紀錄，經該局以100 年8 月9 日健保醫字第1000035002號函
    覆，被告在前開期間內，曾於100 年3 月4 日至張國麟耳鼻
    喉科診所就診、於100 年3 月9 日至得安耳鼻喉科診所就診
    （見本院100 年度易字第1866號卷卷一第14頁至第15頁），
    而據得安耳鼻喉科承診醫師表示，被告於100 年3 月9 日至
    得安耳鼻喉科就醫後所開之藥物，不至呈甲基安非他命陽性
    反應；據張國麟耳鼻喉科承診醫師表示，被告於100 年3 月
    4 日至張國麟耳鼻喉科診所就醫後所開之藥物，不至呈安非
    他命陽性反應（各見本院100 年度易字第1866號卷卷一第14
    頁至第15頁、卷二第8 頁），堪認被告前揭辯詞，應屬卸責
    之詞，不足採信。再觀諸被告於本院審理時供稱：伊於98年
    間因施用毒品案件經法院裁定送觀察、勒戒，於98年8 月6
    日出所，均係3 個月要定期採尿，伊服用之成藥，是家裡母
    親購買之成藥，種類應該不是很多，都是固定那幾種，伊都
    有定期去驗尿，除本件以外，為警採尿之毒品反應都是陰性
    等語（見本院100 年度易字第1866號卷卷二第23頁），而經
    本院一再命被告提出其所服用藥物之品名、種類及數量以供
    本院調查，然被告均推稱忘記、忙碌而未能提供，是被告空
    言辯稱其採尿呈甲基安非他命陽性反應係肇自服用藥物之故
    ，是否可信，並非無疑。且依被告上開供詞，其於本件案發
    之前，服用之藥物種類固定，數量非繁，被告又定期接受驗
    尿，且均無呈現毒品陽性反應之情形，則為何在同一條件下
    ，本件被告經警採尿會呈現甲基安非他命之陽性反應？堪認
    被告辯稱其係服用家中成藥而導致採尿呈甲基安非他命呈陽
    性反應云云，尚難採信。況如上所述，本件臺灣尖端先進生
    技醫藥股份有限公司100 年4 月25日濫用藥物檢驗報告，應
    不至呈偽陽性反應，足徵被告上開辯詞，乃臨訟卸責之詞，
    不可採信。
(四)又被告於91年間，因施用毒品案件，經臺灣板橋地方法院以
    91年度毒聲字第1812號裁定送觀察、勒戒，其於91年7 月4
    日入勒戒處所施以觀察、勒戒，因無繼續施用毒品之傾向，
    於91年7 月19日出所，並經臺灣板橋地方法院檢察署檢察官
    以91年度毒偵字第1827號為不起訴處分確定；另於98年間，
    再因施用毒品案件，經臺灣士林地方法院以98年度毒聲字第
    225 號裁定送觀察、勒戒，其於98年7 月3 日入勒戒處所施
    以觀察、勒戒，嗣因無繼續施用毒品之傾向，於98年8 月6
    日出所，再經臺灣士林地方法院檢察署檢察官以98年度毒偵
    緝字第101 號為不起訴處分確定等情，有臺灣高等法院被告
    前案紀錄表附卷可稽，則本件施用毒品犯行非屬「初犯」及
    「5 年後再犯」之情形，自應逕予論罪科刑。
(五)綜上所述，被告前開所辯，並不可採，本件事證明確，被告
    犯行堪以認定，應依法論科。
四、論罪科刑方面
    按甲基安非他命係毒品危害防制條例第2 條第2 項第2 款規
    定之第二級毒品。是核被告所為，係犯毒品危害防制條例第
    10條第2 項之施用第二級毒品罪。被告施用毒品前持有第二
    級毒品之低度行為，為施用毒品之高度行為所吸收，不另論
    罪。茲審酌被告多次非法施用足以導致精神障礙及生命危險
    之成癮性化學合成藥物，顯見其自制力甚低，所為對個人身
    心戕害程度，及其生活狀況、品行、智識程度、犯罪之動機
    、目的、手段、所生危害，犯後飾詞否認犯行，未見悔意等
    一切情狀，量處如主文所示之刑，並諭知易科罰金之折算標
    準，以資懲儆。
據上論斷，應依刑事訴訟法第284 條之1 、第299 條第1 項前段
，毒品危害防制條例第10條第2 項，刑法第11條前段、第41條第
1 項前段，判決如主文。
本案經檢察官王巧玲到庭執行職務。
中    華    民    國    100    年    12   月    27    日
                  刑事第三庭  法  官  蔡羽玄
上正本證明與原本無異。
如不服本判決應於收受送達後10日內向本院提出上訴書狀，並應
敘述具體理由；其未敘述上訴理由者，應於上訴期間屆滿後20日
內向本院補提理由書（均須按他造當事人之人數附繕本）「切勿
逕送上級法院」。
                              書記官  許博為
中    華    民    國    100    年    12   月    27    日
本案論罪科刑法條：
毒品危害防制條例第10條第2項
施用第一級毒品者，處6 月以上5 年以下有期徒刑。
施用第二級毒品者，處3 年以下有期徒刑。